臺灣臺北地方法院刑事判決
110年度易字第299號
公  訴  人  臺灣臺北地方檢察署檢察官
被      告  游瀚翔




選任辯護人  林孝璋律師
上列被告因詐欺案件，經檢察官提起公訴（110年度調偵字第230
號），本院判決如下：
    主  文
游瀚翔犯詐欺取財罪，處拘役參拾日，如易科罰金，以新臺幣壹
仟元折算壹日。
    事  實
一、游瀚翔明知其向花旗臺灣商業銀行股份有限公司（下稱花旗
    銀行）所申用之信用卡（卡號0000000000000000號，下稱本
    案信用卡），已於民國104年6月11日遭強制停卡，無法直接
    作為消費結帳使用，竟意圖為自己不法所有，基於詐欺取財
    之犯意，於107年3月17日晚間8時許，在其搭乘台灣虎航股
    份有限公司（下稱虎航公司）航班編號IT-232號，由臺灣飛
    往日本琉球之班機上，持本案信用卡以離線交易之方式，付
    款新臺幣（下同）1,056元，致虎航公司人員陷於錯誤而交
    付商品與游瀚翔，花旗銀行因而依國際信用卡組織之規定支
    付該款項與虎航公司。嗣花旗銀行行員發覺報警，經警循線
    查悉上情。
二、案經花旗銀行訴由臺北市政府警察局中山分局報告臺灣臺北
    地方檢察署（下稱臺灣臺北地方檢察署）檢察官偵查起訴。
    理  由
壹、證據能力部分
一、本件證人即花旗銀行告訴代理人李誠益於警詢時所為之陳述
    ，屬被告以外之人於審判外之陳述，而被告及其辯護人爭執
    該陳述之證據能力（見本院卷第46頁），復查無傳聞例外之
    規定可資適用，依刑事訴訟法第159條第1項規定，該陳述應
    無證據能力。
二、按被告以外之人於偵查中向檢察官所為之陳述，除顯有不可
    信之情況者外，得為證據，刑事訴訟法第159條之1第2項定
    有明文。而被告以外之人於偵查中所為之陳述，因其陳述未
    經被告詰問，應認屬於未經合法調查之證據，並非無證據能
    力，而禁止證據之使用。本件證人李誠益於偵查中檢察官訊
    問時所為之陳述，業經以證人身分具結，且檢察官原則上均
    能遵守法律規定，不致違法取供，另依其陳述作成時之客觀
    條件及環境而為判斷，係出於供述者之自由意思，並無顯有
    不可信之情況，該陳述本具證據能力。另於本院準備程序、
    審理時詢問有無證據聲請調查時，被告均未聲請傳喚詰問證
    人李誠益（見本院卷第164至165頁、第515頁），可認係捨
    棄對質詰問權之行使，則證人李誠益上開於偵訊時向檢察官
    所為之陳述，即難謂屬未經合法調查之證據，該陳述自有證
    據能力。
三、另本院下列所引之非供述證據部分，經查並非違反法定程序
    所取得，亦無依法應排除其證據能力之情形，且經本院於審
    理期日提示予當事人辨識並告以要旨而為合法調查，亦均得
    作為證據。
貳、實體部分
一、訊據被告固坦承有於107年3月17日晚間8時許，在虎航公司
    航班編號IT-232號由臺灣飛往日本琉球之班機上，持本案信
    用卡購買商品並刷卡1,056元之事實，惟矢口否認有何詐欺
    取財犯行，辯稱：當天我確實有搭乘虎航並刷卡，但因為我
    將我男朋友的卡片、我媽媽的附卡及本案信用卡均放在同一
    個皮夾中，我於飛機上為了買東西攔住空姐，空姐就去找有
    沒有我要買的東西，過了很久空姐才來跟我拿信用卡，但因
    飛機上燈光昏暗，且我當時睡眼惺忪，未注意到裡面有不能
    使用的卡，才會拿錯卡片，且這筆1,056元的消費款是我主
    動找花旗銀行釐清款項，進而商談和解事宜，可證我主觀上
    沒有盜刷卡片故意云云。被告之選任辯護人則為被告主張：
    被告主觀上並無刷用本案信用卡之故意，在本案信用卡遭到
    強制停卡期間，被告仍有其父母信用額度較高之信用卡附卡
    可以使用，且被告於該次出國期間，亦有額度達數萬元之花
    費，並無故意使用消費額度較低之本案信用卡消費之動機，
    況被告如主觀上有詐欺之故意，應無必要主動向花旗銀行釐
    清該筆款項等語。 
二、經查，本案信用卡係被告於102年1月間向告訴人聲請，該卡
    於104年6月11日間遭告訴人強制停用，被告亦於104年6月11
    日至107年3月17日間之某日知悉本案信用卡已遭強制停用；
    嗣被告有於107年3月17日晚間8時許，在其搭乘虎航公司航
    班編號IT-232號由臺灣飛往日本琉球之班機上，持本案信用
    卡以離線交易之方式，付款1,056元等情，為被告所不爭執
    （見本院卷第47頁），核與證人李誠益於偵查中之證述情節
    大致相符（見偵卷第63至64頁），並有花旗銀行客戶交易明
    細一覽表、信用卡刷卡簽帳單、被告之入出境個別查詢報表
    、花旗銀行重要通知書寄送系統畫面、強制停卡通知書寄送
    系統畫面、被告與花旗銀行行員聯繫對話內容譯文、花旗現
    金回饋白金卡-學生卡傳真版專用申請書及附件、花旗信用
    卡線上申請列印資料、花旗銀行信用卡約定條款、花旗銀行
    免授權交易額度表、各交易之系統畫面、花旗銀行函文、被
    告於花旗銀行之信用卡月結單、被告之入出境資訊連結作業
    等件在卷可稽（偵卷第11至13頁、第15至21頁、第23至25頁
    ；調偵二卷第27至61頁、第63至73頁、第77至80頁、第85至
    110頁、第115至116頁），是此部分事實首堪認定。
三、本件被告雖以前揭情詞置辯，然查：
　㈠被告在飛機上購買物品，而刷用本案信用卡付款乙情，為被
    告所不爭執，則依常情，購買飛機上型錄或推車物品應係先
    經思考、挑選及決定購買特定商品之過程後，方取卡付款，
    是被告在拿取本案信用卡時，應經充分思考及辨識，則被告
    辯稱係因睡眼惺忪、燈光昏暗，才會誤取本案信用卡云云，
    是否可信，顯非無疑。再佐以被告於本院審理時稱：我平常
    不會帶皮夾出門，只有在出國時才會帶皮夾出門，因為皮夾
    可以裝外幣，現金可以帶比較多，也比較好找鈔票。該皮夾
    內有很多平常用不到或沒在用的卡，出國時林俊宏的卡也會
    放在我的皮夾等語（見本院卷第434至435頁），核與證人即
    被告配偶林俊宏於本院審理時證稱：我於106年6月1日開始
    與被告交往，在剛開始交往時，被告沒有自己的信用卡，因
    為他那時候是強制停卡的狀態，當時被告都用我的或他爸媽
    的信用卡，直到108年年底的時候被告才開始有自己的信用
    卡，但是被告有信用卡後，大部分還是用我的信用卡。107
    年3月17日至20日我有和被告一起去沖繩旅遊，被告在國內
    出門的時候不會帶皮夾，只會把卡片放在口袋就出門，但是
    出國的時候，被告就會帶皮夾出門，因為出國要帶的卡片比
    較多張，再加上去沖繩那次算是我第一、二次出國，我擔心
    東西不見，所以我就把我的卡片交給被告統一保管，並放在
    他的皮夾，我出國前有先把我的卡片確認過有哪些可以用，
    但我沒有確認被告皮夾內他的卡片部分等語相符（見本院卷
    第419至420頁、第424至426頁），可知被告出國時既會攜帶
    平日不會使用之皮夾，且擔負保管其與證人林俊宏出國時所
    有之信用卡及現金之重責，則被告對於皮夾內信用卡之狀態
    理當知之甚詳，豈會有拿錯卡片之理，另徵之被告於審理時
    亦供稱：我在沖繩旅遊時，有拿錯卡片，可是我當時一拿出
    來看就發現不一樣等語（見本院卷第436頁），顯見被告可
    輕易分辨本案信用卡與其他卡片之差異，則被告在可立即辨
    識本案信用卡，且明知本案信用卡於104年間遭到強制停卡
    之情形下，仍刷用本案信用卡，足認本案刷用行為，係被告
    明知並有意為之，並非出於偶然誤取所致。　
　㈡再者，本案信用卡於104年間遭強制停用後至發生本案前之10
    6年8月13日、106年9月7日，另有分別在亞洲航空長途公司
    （RiMAirAsiaX）、酷航（SCOOT FLIGHT）航班上，有刷用
    並成功付款之紀錄，此有本案信用卡交易系統畫面列印資料
    在卷可稽（見調偵二卷第93頁），參以被告有於106年8月13
    日間出境，並於同年8月18日間入境，有被告入出境資訊連
    結作業列印資料存卷可考（見調偵二卷第115頁），可認本
    案信用卡於本件被告刷用行為前，確另有搭乘班機時刷用消
    費之紀錄，足見被告利用飛機飛航時無法與地面連線，致無
    法確認信用卡之狀態，進而刷用本案信用卡之行為並非單一
    事件，而係已有前例。再者，被告與其配偶攜帶數張信用卡
    出國使用，則為何只有在飛航時才會取用本案信用卡並刷用
    ，若非刻意為之，豈會有在一年內發生數次在飛行中刷用遭
    停權信用卡之事，益徵被告本案係利用航空公司無法即時確
    認信用卡狀態而刷用本案信用卡，其主觀上具有詐欺取財之
    犯意甚明。
　㈢至被告雖另辯稱其係主動向花旗銀行釐清本案信用卡消費款
    項，且其收入頗豐，又有更高額度之信用卡可供使用，尚無
    貪圖小利而刷用本案信用卡之動機云云，惟查，被告於109
    年1月8日間，接獲花旗銀行之催收電話，並就本案信用卡之
    消費情形，向催收人員表示「我2018年怎麼可能消費」、「
    hello，我停卡2014年喔，2014年喔」、「第一個今天停卡
    那麼多年，卡不知跑哪裡去，搞不好我已經剪掉了，第二個
    就像您現在指控是我消費嗎，那我的帳單呢，我帳單呢」、
    「我完全沒有出國哪來的機上消費」等語，嗣於109年1月9
    日間，與花旗銀行客服人員再次確認本案信用卡刷用情形時
    ，復向該客服人員稱「我跟你說，我的卡104年、2015年的
    時候就已經停卡，沒有在使用了」、「沒有再使用任何你們
    家信用卡，我在你們家也沒有任何的信用卡，所以消費都不
    是我的，我不管你有幾筆，或是未來有幾筆，都不是我的」
    等語，有被告與花旗銀行人員對話內容譯文附卷可考（見本
    院卷第112頁、第116頁），觀諸上開被告向客服人員所述內
    容，顯與前開被告之入出境紀錄及刷用本案信用卡情形不符
    ，難認有何主動釐清之舉，且詐欺之人並不以無資力者為限
    ，經濟狀況良好，卻因一時貪念而遂行詐欺之人，亦所在多
    有，是被告上開辯解，實非可採。
四、綜上所述，本案事證明確，被告犯行堪以認定，應予依法論
    科。
參、論罪科刑
一、核被告所為，係犯刑法第339條第1項之詐欺取財罪。爰以行
    為人之責任為基礎，審酌被告正值青壯，卻不思以正當途徑
    獲取財物，竟於信用卡已遭停卡後仍以離線刷卡之方式為本
    件詐欺取財犯行，雖金額非鉅，然漠視社會交易秩序及他人
    之財產權益，所為誠有不該，犯後仍飾詞否認，未能全然面
    對己非，惟念及被告犯後業已於110年4月23日與告訴人達成
    和解，並給付告訴人25萬元等情，業據被告提出告訴人與被
    告間之和解協議書為憑（見本院卷第33頁），足認被告尚有
    彌補其所犯之意，兼衡被告之素行、犯罪動機、目的、手段
    、情節，暨其自陳大學畢業之智識程度，從事金融業，月收
    入約150萬元，已婚，需扶養父母之家庭經濟生活狀況、健
    康狀況良好等一切情狀，量處如主文所示之刑，並諭知易科
    罰金之折算標準，以示懲儆。
肆、沒收部分
　　按犯罪所得，屬於犯罪行為人者，沒收之；於全部或一部不
    能沒收或不宜執行沒收時，追徵其價額；犯罪所得已實際合
    法發還被害人者，不予宣告沒收或追徵，刑法第38條之1第1
    項前段、第3項、第5項分別定有明文。經查，被告因本案犯
    行未扣案之犯罪所得，上述規定旨在澈底剝奪犯罪行為人因
    犯罪而直接、間接所得，或因犯罪所生之財物及相關利益，
    以貫徹任何人都不能坐享或保有犯罪所得或犯罪所生利益之
    理念，藉以杜絕犯罪誘因，而遏阻犯罪。並為優先保障被害
    人因犯罪所生之求償權，限於個案已實際合法發還被害人時
    ，始無庸沒收。故如犯罪所得已實際合法發還被害人，或被
    害人已因犯罪行為人和解賠償而完全填補其損害者，自不得
    再對犯罪行為人之犯罪所得宣告沒收，以免犯罪行為人遭受
    雙重剝奪（最高法院106年度台上字第788號判決意旨參照）
    。經查，被告因前開詐欺犯行，而獲得1,056元之商品，為
    被告之犯罪所得，此情業經本院認定如前，而被告與告訴人
    前於110年4月23日達成和解，由被告實際給付告訴人25萬元
    並已履行賠付條件完畢，且實際彌補、給付者，已逾越前開
    不法利得數額，即足以剝奪被告實行違法行為之不當利得，
    告訴人此部分求償權已獲得滿足，而達沒收制度剝奪犯罪利
    得之立法目的，若再予宣告沒收，將有過苛之虞，爰依刑法
    第38條之2第2項之規定，不予宣告沒收或追徵。
依刑事訴訟法第299條第1項前段，刑法第339條第1項、第41條第
1項前段、第38條之1第1項前段、第5項，判決如主文。
本案經檢察官王文成起訴，檢察官林婉儀、葉芳秀、羅儀珊到庭
執行職務。
中　　華　　民　　國　　111 　年　　4 　　月　　21　　日
　　　　　　　　　刑事第十一庭  審判長法　官  鄧鈞豪
　　　　　　　　　                    法　官  趙德韻
　　　　　　　　　                    法　官  吳玟儒
上正本證明與原本無異。 
如不服本判決應於收受送達後20日內向本院提出上訴書狀，並應
敘述具體理由；其未敘述上訴理由者，應於上訴期間屆滿後20日
內向本院補提理由書（均須按他造當事人之人數附繕本）「切勿
逕送上級法院」。告訴人或被害人如對於本判決不服者，應具備
理由請求檢察官上訴，其上訴期間之計算係以檢察官收受判決正
本之日期為準。 因疫情而遲誤不變期間，得向法院聲請回復原
狀。
                                      書記官  曹尚卿
中　　華　　民　　國　　111 　年　　4 　　月　　22　　日
附錄本案論罪科刑法條：
中華民國刑法第339條
（普通詐欺罪）
意圖為自己或第三人不法之所有，以詐術使人將本人或第三人之
物交付者，處5年以下有期徒刑、拘役或科或併科50萬元以下罰
金。
以前項方法得財產上不法之利益或使第三人得之者，亦同。
前二項之未遂犯罰之。
附件：卷宗代碼：
偵卷 臺北地檢署109年度偵字第26932號卷 調偵一卷 臺北地檢署109年度調偵字第4069號卷 調偵二卷 臺北地檢署110年度調偵字第230號卷 審易卷 本院110年度審易字第226號卷 本院卷 本院110年度易字第299號卷